【裁判字號】    90,判,1031
【裁判日期】    900608
【裁判案由】    礦業法
【裁判全文】
最  高  行  政  法  院  判  決                    九十年度判字第一○三一號
    上  訴  人  甲○○○○○○.
    被 上訴 人  經濟部
    代  表  人  林信義
右當事人間因礦業法事件，上訴人不服臺北高等行政法院中華民國八十九年十月六日
八十九年度訴字第四○號判決提起上訴，本院判決如左：
    主  文
上訴駁回。
上訴審訴訟費用由上訴人負擔。
    理  由
上訴人主張：上訴人於民國七十三年二月二十二日，與被上訴人訂定台濟字第六十、
六十一號國營礦區承租契約，因上訴人自七十五年下期至七十七年上期，共計四期之
礦區稅未繳納，上訴人未依法繳納礦區稅達四期以上，構成礦業法第四十三條第四款
規定撤銷礦業權之事由，被上訴人乃於七十八年五月二十九日以經（七八）礦字第○
二七七二三號函，依承租契約第十五條之規定解除租約。上訴人以其在兩個國營煤礦
內之財產及設備，共值新台幣（下同）一億八千一百四十三萬六千零八元，依礦業法
第五十六條、第五十八條之規定請求被上訴人收購，給付價金。原審予以駁回，自屬
違法。爰求為命被上訴人給付上揭價金及利息之判決。
被上訴人則以：國營礦區之承租人依礦業法第七十八條之規定應繳礦區稅，而無論其
是否開工採礦。上訴人未能辦妥應辦事項，致台灣省礦務局未立刻發給礦場申報證，
亦非被上訴人之責任。上訴人既未繳納礦區稅四期以上，被上訴人依礦業法第四十三
條第四款之規解除租約，自不適用同法第五十六條、第五十八條之規定等語，資為抗
辯。
原審斟酌言詞辯論意旨及調查證據之結果，以：按租期屆滿國家收回自營時，對於原
承租人礦業上適用之財產或設備，應按現時市價減去已使用年限之折舊價值收購之；
又承租人有左列情事之一者，應即撤銷其租約：一、違反第五十四條之規定者。二、
逾期不繳租金者。三、承租後無不可抗力之故障，二年內不開工或中途停工一年以上
者。四、承租後三年內尚未按照計畫完成礦場設備者；又因前條各款情事撤銷租約時
，原承租人所有礦業上附屬財產及一切設備之處理，適用第五十六條之規定，礦業法
第五十六條、第五十七條、第五十八條分別定有明文。本件上訴人因未繳納七十五年
下期至七十七年上期共四期之礦區稅，被上訴人遂依兩造訂定之承租契約第十五條之
約定解除契約，為兩造所是認，並有被上訴人七十八年五月二十九日經（七八）礦字
第○二七七二三號函附卷可稽，應認為真實。上訴人承租之國營礦區，既非租期屆滿
國家收回自營，又非有礦業法第五十七條各款所列撤銷租約之情事而撤銷租約，自無
從適用同法第五十六條、第五十八條之規定，請求被上訴人價購其財產或設備。至於
命上訴人繳納礦區稅之行政處分，未經行政爭訟，早已確定，上訴人不得再事爭執；
而被上訴人解除契約有無違法，則係該承租契約是否合法存在之問題，上訴人亦不得
據為請求收購財產或設備之理由。從而上訴人請求被上訴人給付收購財產及設備之價
金一億八千一百四十三萬六千零八元及利息，為無理由，因而判決駁回上訴人之訴，
於法並無違誤。上訴論旨，仍執前詞爭執，難認為有理由，應予駁回。
據上論結，本件上訴為無理由，爰依行政訴訟法第二百五十五條第一項、第九十八條
第三項前段，判決如主文。
中    華    民    國     九十        年      六      月       八        日
                    最 高 行 政 法 院  第 三 庭
                                審 判 長 法  官      曾  隆  興
                                         法  官      吳  明  鴻
                                         法  官      徐  樹  海
                                         法  官      鄭  淑  貞
                                         法  官      林  家  惠
右  正  本  證  明  與  原  本  無  異
                                         法院書記官  王  福  瀛
中    華    民    國     九十        年      六      月      十一       日


司法院資訊處製作；財團法人民間司法改革基金會備份。
